臺灣新竹地方法院民事判決　九十三年度親字第三三號
　　原　　　告　甲○○
　　訴訟代理人　丁○○
　　被　　　告　丙○○
　　兼右一人之　戊○○
　　法定代理人　　　　　民國五.
　　法定代理人　乙○○
右當事人間請求確認親子關係不存在事件，於民國九十三年十一月十日言詞辯論終結
，本院判決如左：
    主      文
確認被告戊○○與被告丙○○間之親子關係不存在。
確認原告甲○○與被告丙○○間之親子關係存在。
訴訟費用由原告負擔。
    事實及理由
壹、原告起訴主張：緣被告丙○○
    婚生子女，惟被告丙○○實際上並非由訴外人乙○○之前妻即被告戊○○分娩所
    生，而係訴外人乙○○與原告甲○○所生。且當時原告係與訴外人乙○○共謀，
    並欺瞞訴外人乙○○之前妻即被告戊○○於九十一年三月二十日向桃園縣中壢市
    戶政務所，辦理被告丙○○之出生登記。嗣於被告戊○○發覺後，提出告訴，並
    經臺灣桃園地方法院以九十二年度壢簡字第一一三三號刑事簡易判決判命訴外人
    乙○○共同偽造私文書，足生損害於他人，處有期徒刑三月，如易科罰金，以三
    百元折算一日，緩刑三年。因此，本件被告丙○○顯係非訴外人乙○○之前妻即
    被告戊○○分娩所生，爰依民事訴訟法第第二百四十七條為此請求確認原告甲○○與被告丙○○間之親子關係存在、及被告戊○○與被告丙○○間之親子關係不
    存在等語。並聲明求為判決如主文所示。
貳、被告戊○○則辯稱：小孩不是伊生等語資為抗辯。
參、得心證之理由：
一、按確認法律關係之訴，非原告有即受確認判決之法律上利益者，不得提起之；確
    認證書真偽或為法律關係基礎事實存否之訴，亦同，民事訴訟法第二百四十七條
    第一項定有明文。又縱使當事人間就身分關係之存否並不爭執，惟如有辦理
    上之登記，使身分關係明確之必要時，亦非不得認為有確認之利益，蓋親子關係
    攸關父母子女間之扶養、繼承等權利義務甚鉅，如因
    之登記，致父母、子女間於私法上之身分關係未明確而有不安之狀態存在，且此
    種不安之狀態得以確認判決除去者，即應認原告有即受確認判決之法律上利益。
    查本件原告甲○○主張被告丙○○非由訴外人乙○○之前妻即被告戊○○分娩所
    生，卻將應為原告與訴外人乙○○所生之子女即被告丙○○登記為被告戊○○與
    訴外人乙○○之親生子女，致其等
    確認判決除去該項身分關係不安狀態之必要，揆諸上揭說明，原告甲○○有訴請
    確認其與被告丙○○間之親子關係存在，及被告戊○○與被告丙○○間之親子關
    係不存在之法律上利益。又，倘妻並無分娩之事實，僅於
    妻之婚生子女，則權利義務受影響之第三人提起確認該親子存在、不存在之訴，
    應屬一般確認之訴之性質，而不論何時均得提起，亦有最高法院九十年度台上字
    第一九七五號、九十一年度台上字第一八七三號判決可稽，合先敘明。
二、經查，被告丙○○並非由訴外人乙○○之妻即被告戊○○分娩所生乙節，經本院
    依職權函請財團法人私立高雄醫學大學附設中和紀醫院對原告甲○○、被告丙○○之親子關係鑑定後，據函覆表示：「根據人類遺傳標記檢查結果顯示，無法否
    定親子關係」等情，核與原告所陳情節相符，有該醫院九十三年十月十二日高醫
    附秘字第○九三○○○二八八九號函附親子鑑定報告書在卷可按。且觀諸被告戊○○到庭陳稱：「小孩不是伊所生。」等情，及原告提出之臺灣桃園地方法院所
    載乙○○與甲○○共同基於偽造私文書之犯意聯絡，推由甲○○於九十一年三月
    五日持戊○○之國民
    」待產，冒充係戊○○本人等情，益足證被告丙○○確係非由訴外人乙○○之前
    妻即被告戊○○分娩所生，故原告上開主張，自堪信為真實。從而，揆諸前開規
    定及說明，原告甲○○訴請其與被告丙○○間之親子關係存在，及被告戊○○與
    被告丙○○間之親子關係不存在，核無不合，應予准許，爰判決如主文所示。
三、關於訴訟費用負擔方面：按敗訴人之行為，按當時之訴訟程度為伸張或防衛權利
    所必要者，因該行為所生之費用，法院得酌量情形命勝訴之當事人負擔其一部，
    民事訴訟法第八十一條第二款著有明文。又本件確認親子關係存在、不存在之訴
    ，原告起訴雖於法有據，然本件親子關係之錯誤既係原告甲○○基於共同偽造私
    文書之犯意所引起，則被告之應訴實係不得不為者，故其所為抗辯自屬為伸張或
    防衛權利所必要，是以本院認為本件訴訟費用應由原告負擔較為公允。
肆、訴訟費用之依據：民事訴訟法第七十八條，判決如主文。
中　　　華　　　民　　　國　　九十三　　　年　　　十一　　月　二十五　　日
                                  臺灣新竹地方法院家事法庭
                                      法　　  官  許翠玲
右正本證明與原本無異。
如對本判決上訴，須於判決送達廿日內向本院提出上訴狀。
                                      法院書記官  陳宏城
中　　　華　　　民　　　國　　九十三　　　年　　　十一　　月　二十五　　日
